臺北高等行政法院判決
　　　　　　　　　　　　　　　　　　 95年度訴字第01570號
　　　　　　　　　　　　　　　.
原　　　告　甲○○
訴訟代理人　崔百慶　律師
複代理人　　王柏棠　律師
被　　　告　經濟部智慧財產局
代　表　人　蔡練生（局長）住同上
訴訟代理人　丁○○
　　　　　　戊○○
參　加　人　東明儀器有限公司
代　表　人　乙○○
訴訟代理人　張慧明　律師
上列當事人間因新型專利舉發事件，原告不服經濟部中華民國94
年12月8 日經訴字第09406141920 號訴願決定，提起本件行政訴
訟。本院判決如下：
　　主  文
原告之訴駁回。
訴訟費用由原告負擔。
　　事  實
一、事實概要：
    緣原告於民國（下同）88年9月9日以「高壓蒸汽滅菌鍋之排
    氣裝置」向被告申請新型專利，經該局編為第00000000 號
    審查，准予專利，並於公告期滿後，發給新型第159994號專
    利證書（下稱系爭專利）。嗣參加人東明儀器有限公司（下
    稱參加人）持靜谷儀器有限公司（下稱靜谷公司）高壓滅菌
    鍋型號AS-400型錄（即證據4）及其實物樣品（即證據11）
    ，依核准時專利法第98條第1項第1款及第2項之規定，對系
    爭專利提起舉發。案經被告審查，以（94）智專三(三)05077
    字第00000000000號專利舉發審定書為「舉發成立，應撤銷
    專利權」之處分（下稱系爭處分）。原告不服，提起訴願，
    遭訴願決定駁回，遂向本院提起本件行政訴訟。
二、兩造聲明：
　(一)原告聲明求為判決：
    1.訴願決定及原處分均撤銷。
　(二)被告聲明求為判決：
    1.原告之訴駁回。
　　2.訴訟費用由原告負擔。
  (三)參加人聲明求為判決：
    1.原告之訴駁回。
　　2.訴訟費用由原告負擔。
三、兩造之爭點：系爭專利有無違反核准審定時專利法第98條第
    1項第1款之規定？
  (一)原告主張之理由：
    1.按系爭專利申請專利範圍所界定之主要特徵，在於：
     「1 、一種高壓蒸汽滅菌鍋之排氣裝置，係連接於高壓蒸
      汽滅菌鍋之內鍋排氣管端部，用以將內鍋中冷空氣排除，
      其包括：
      ─ 閥座，為端部各有陰螺紋之三通中空接頭，其第一端
      螺固排氣管裝置之排氣管，用以排除前述內鍋之冷空氣；
      第二端螺固桿座裝置之桿座，用以結合閥桿裝置於桿座與
      排氣管之間；第三端螺固前述滅菌鍋內鍋之排氣管端部；
      用以引進前述內鍋中冷空氣排除；
      ─ 閥桿裝置，係由閥桿與圓柱形壓縮彈簧所組成，裝設於
      前述閥座內排氣管裝置與座桿裝置間，用以啟閉排氣管；
      前述閥桿係由主桿套合彈簧插合座套中空部所構成，藉前
      述圓柱形壓縮彈簧頂持定位者；
      ─ 排氣管裝置，由排氣管、接套及排氣孔件所組成之中空
      管，藉墊圈與排氣管螺固於前述閥座第一端定位，用以排
      出進入閥座之冷空氣與蒸汽；前述接套與排氣孔件之內徑
      大於前述排氣管者；
      ─桿座裝置，為之中空桿座藉墊圈螺固於前述閥座第二端
      所構成，其在前述閥座內端容納前述閥桿後部，外端用以
      套合感熱膨脹推出頂桿裝置之感熱筒前部者；
      ─感熱膨脹推出頂桿裝置，係由感熱筒、頂桿及固定螺母
      所組合而成，藉固定螺母與墊圈套合感熱筒螺固於前述桿
      座外端，而使容納於感熱筒中心孔中頂桿前部伸入前述閥
      桿後端中心孔定位，用以於內鍋中熱蒸汽進入前述閥座由
      前述排氣管裝置排出時，感熱筒受熱推出頂桿，頂動前述
      閥桿頂塞排氣管中心通道，使前述內鍋中為純熱蒸汽者。
      」
    2.復按系爭專利之參加人之所以對系爭專利提起舉發，係參
      加人侵害系爭專利之專利權所引起，參加人為逃避系爭專
      利之專利權罰則，臨訟前乃東拼西湊部份型錄、產品指南
      和照片等不具證據力之證據。而其為達脫罪之目的，更於
      證據實物上臨訟作成與系爭專利申請專利範圍相同之排氣
      裝置，刻意製造一種系爭專利之排氣裝置已於申請前廣泛
      使用之假象，進而引導被告機關作出「舉發成立，應撤銷
      專利權」之錯誤判定，原告曾在「專利舉發補充答辯書」
      對勘驗證物諸項疑點加以指明，然系爭處分在未說明任何
      理由下不予理睬，仍採其為真正證據，不僅顯有違誤，亦
      足證系爭處分蓄意偏袒參加人。這種作法，無異是在鼓勵
      仿冒，顯然與專利法提昇我國高科技產業改良創新之精神
      相悖。
    3.查被告機關原審定書與訴願決定機關訴願決定書中，皆認
      定證據4 型錄中型號AS-400之高壓蒸汽滅菌器與現場勘驗
      之實物機器具關連性。原告認為系爭處分與決定理由有下
      述違誤：
      (1)證據4 型錄中之型號AS-400之高壓蒸汽滅菌器圖片，僅
        揭露高壓蒸汽滅菌器之正面外觀，無法得知其背面排氣
        裝置及內部構件與現場勘驗之實物機器相符，實不具證
        據力。
      (2)被告機關於現場勘驗之機器實物名銘牌上之出廠日期係
        用奇異筆所書寫，惟奇異筆所書寫之文字可為酒精或乙
        醚之類之揮發性液體所擦拭，無從證明其真實性。
      (3)又被告機關於現場勘驗之實物機器上用以密封排氣裝置
        之止洩帶為光亮之新品，並無經過長時間使用變成土黃
        色之現象。惟該實物機器自93年6 月1 日舉發理由書提
        出日至94年5 月19日實物勘驗日這段期間，為維持高壓
        蒸汽滅菌器實品的完整性及證據力，排氣裝置應無拆下
        保養之情事，此點可由舉發申請書第4 頁倒數第15行「
        為了維持高壓蒸汽滅菌器實品的完整性及證據力，不敢
        擅自將排氣裝置單獨拆下」推知，故該止洩帶之使用時
        間至少有1 年，應舊化為土黃色，此為一般具有水電經
        驗之人士即知悉之基本常識，無需任何證據資料佐證。
        然現場勘驗之實物之止洩帶卻無絲毫變色，實有違常理
        ，足見該排氣裝置臨訟拼裝之事實已甚為明顯，顯不具
        證據力。
      (4)原告認為證據4 型錄中型號AS-400之高壓蒸汽滅菌器之
        外觀圖片，並無揭露其詳細構造，亦無熱感閥之構造，
        僅就現場勘驗之實物外觀形狀與證據4 之圖片及證據11
        之照片相符，即以偏蓋全認定該實物與證據4 及證據11
        具關聯性，可互相勾稽，其違誤已屬顯然。
    4.再查被告機關原審定書與訴願決定機關訴願決定書中，可
      知系爭專利舉發成立與否之癥結所在，在於現場勘驗之實
      物與證據4型 錄中之外觀圖片及證據11之實物照片具關連
      性真偽確定，被告機關僅憑證據4 型錄中之外觀圖片及證
      據11之實物外觀照片與現場勘驗之實物外觀形狀相符，又
      因該實物內部為揭露系爭專利申請專利範圍所載之構件內
      容及連接方式，其對具有仿冒製造實物內部構件能力之系
      爭專利參加人而言，實為輕而易舉之事，而被告機關竟認
      定其為真正，實顯有違誤，訴願決定予以維持，亦顯有不
      當。
    5.基上所陳理由，可知參加人所提之引證物，並不足以證明
      系爭專利不具新穎性，而有專利法第98條第1項第1款之適
      用。原處分及訴願決定誤信引證案之證物，顯與專利法第
      98條第1項第1款規定之內容不符，請判決如訴之聲明，並
      指示由被告機關重為系爭專利舉發不成立之處分，用以維
      護原告之合法權益及健全之專利制度。
　(二)被告主張之理由：
    1.起訴理由3、(1)主要訴稱證據4僅揭示型號AS-400之高壓蒸
      汽滅菌器圖片，僅有外觀無法得知其背面的排氣裝置以及
      內部構件與現場勘驗相符，實不具證據力等云云。惟系爭
      專利舉發成立的理由在於證據4(高壓滅菌鍋AS-400型錄)
      與證據11(實物樣品) 結合後可證明系爭專利不具新穎性
      ( 詳如舉發審定書第( 六) 、( 七))。而為證明證據11與
      證據4 之相關性及其內部結構，本局於94年5 月19日舉行
      兩造現場勘驗。
    2.起訴理由3 、(2)主要訴稱證據11為臨訟製作指稱出廠銘牌
      為奇異筆書寫，其標示日期無法證明為真實。另起訴理由
      3、(3)主要訴稱止洩帶非使用過的情形，為新纏繞白色為
      臨時換接等云云。惟證據11與證據4之勾稽係以外型結構
      、儀表操控紐之配置及機器表面皆成形有AUTO CLAVE AS-
      400 之標誌(詳見審定理由( 七))，非單以出廠銘牌為主
      要考量，故其所訴無理由。再者關於止洩帶的爭議，其使
      用多久變成土黃色並無確切資料可得知，與使用頻率、保
      養狀況有關，並無法直接作為證據11為臨時組接的主要論
      證，故其所訴無理由。
    3.系爭專利舉發證據有11件，證據1係被舉發案之專利公報
      ；證據2係EASTERN MEDICAL東陽儀器CA.96（民國85年）
      所發行的商品型錄；證據3係斯派瑞－莎高之產品指南；
      證據4係CHINKU（靜谷）MEDICAL INSTRUMENTS CO.,LTD.
      所發行的高壓蒸汽滅菌鍋型號為AS600、AS-400、AS-200
      的型錄；證據5係CHINKU（靜谷）MEDICAL INSTRUMENTS
      CO.,LTD.所發行的高壓蒸汽滅菌鍋型號為AS-1020G、
      AS1040、AS1060的型錄；證據6為靜谷儀器公司被授予台
      北縣工業會會員證書影本；證據7為靜谷儀器公司的工廠
      登記證影本；證據8為靜谷儀器公司的公司執照影本；證
      據9為靜谷儀器公司型號為AS600的操作手冊影本；證據10
      為靜谷儀器公司型號為AS-1060的操作手冊影本；證據11
      為靜谷儀器公司型錄中型號AS-400的高壓蒸汽滅菌鍋的實
      品照片；舉發理由主要述稱：證據2至11可證系爭專利不
      具新穎性及不具進步性，系爭專利違反專利法第98條第1
      項第1款及第98條第2項規定。
    4.證據2係東陽儀器CA.96（民國85年）所發行的商品型錄。
      舉發理由稱證據2之型錄，其型號EA-632、
      EA-632L-EA-635 的直立式高壓蒸汽消毒器，在安全裝置
      的項目中明顯標示出具有"冷空氣洩出器"之裝置，即能證
      明這種排放冷空氣的裝置係相當普遍的，再如型號
      EA-622-EA-625-EA-652、EA-640的高壓蒸汽消毒器更在安
      全裝置的項目中載明了" 冷空氣洩出閥"，由此即可得知
      這種型號的高壓蒸汽消毒器早已透過"冷空氣洩出閥"來進
      行排放冷空氣的作業云云。查證據2之型錄僅揭示高壓蒸
      汽滅菌器之外觀圖片，並未揭露有冷空氣洩出閥之構造，
      而系爭專利申請專利範圍所載之閥座、閥桿裝置、排氣管
      裝置、桿座裝置、感熱膨脹推出頂桿裝置等結構並未被證
      據2所揭露，故證據2無法證明系爭專利不具新穎性；又系
      爭專利藉由感熱筒受熱推出頂桿，頂動閥桿頂塞排氣管中
      心通道，使內鍋中為純熱蒸汽者之功效亦未被證據2所揭
      露，故證據2無法證明系爭專利不具進步性。
  　5.證據3為斯派瑞－莎高之產品指南。舉發理由稱證據3的第
      33頁，揭露了AV7-AV21、AE30、AE550、AEIO等型號的排
      氣閥及空氣排除器，故系爭專利的技術內容、使用原理及
      其應用在高壓蒸汽消毒的領域，顯而易知為熟悉該項技術
      者所能輕易完成且未能增進功效者云云。查證據3僅揭示
      有排氣閥及空氣排除器之外觀圖片，並無揭露其詳細構造
      ，且其文字內容僅在敘述該公司所生產之排氣閥及空氣排
      除器之產品介紹，並無揭露其排氣閥及空氣排除器之之詳
      細作動原理；而系爭專利藉由感熱筒受熱推出頂桿，頂動
      閥桿頂塞排氣管中心通道，使內鍋中為純熱蒸汽者之功效
      並未被證據3所揭露，故證據3無法證明系爭專利不具進步
      性。
    6.證據4係靜谷儀器公司所發行的高壓蒸汽滅菌鍋型號為
      AS600、AS-400、AS-200的型錄；證據5係靜谷儀器公司所
      發行的高壓蒸汽滅菌鍋型號為AS-1020G、AS1040、AS1060
      的型錄；證據6為靜谷儀器公司被授予台北縣工業會會員
      證書；證據7為靜谷儀器公司的工廠登記證；證據8為靜谷
      儀器公司的公司執照；證據9為靜谷儀器公司型號為AS600
      的操作手冊；證據10為靜谷儀器公司型號為AS-1060的操
      作手冊。查證據4型錄上的地址為台北縣蘆洲鄉的舊址，
      電話在區域碼(02)之後只有7碼，而中華電信公司將台北
      縣市電話改制成8碼的實施日期為民國87 年1月1日(見補
      充附件一，其為中華電信電話卡名稱：台北縣市基隆市升
      為八碼。電話卡中間黑體字樣表示民國87年1月1日凌晨二
      時起台北市、台北縣及基隆市原七碼電話號碼前冠"2")，
      因此可推定證據4型錄的發行日期為民國87年1月1日以前
      ，原告對此並無爭執。惟證據4、5之型錄僅揭示有高壓蒸
      汽滅菌鍋之外觀圖片，並無揭露其詳細構造，亦無熱感閥
      之構造；而證據9操作手冊係揭示該公司產品洩氣閥之迴
      路，並未揭示其（4）號的元作之洩氣閥之構造；又證據
      10之操作手冊所揭示之（4）號的元作之洩氣閥僅有三通
      管閥座之外觀，並無法推知其內部結構；而系爭專利申請
      專利範圍所載之閥座、閥桿裝置、排氣管裝置、桿座裝置
      、感熱膨脹推出頂桿裝置等結構並未被證據4、5、9、10
      所揭露，故證據4、5、9、10之組合無法證明系爭專利不
      具新穎性；系爭專利並無舉發理由所稱「申請日前已有相
      同的產品公開製造、公開販賣及公開使用」之情事。
  　7.證據11為證據4的型錄中型號AS-400的高壓蒸汽滅菌器機
      器的實品照片；本局依舉發人申請，於94年05月19日派員
      至台北縣三重市東明儀器股份公司現場勘驗證據4、11相
      關之實物，該現場勘驗之實物係型號AS-400的高壓蒸汽滅
      菌器，其外形與證據11之照片相符，且與證據4的型錄中
      型號AS-400的高壓蒸汽滅菌器相同（如整體之外型、儀錶
      操控鈕之配置、及機器之表面皆成形有AUTO CLAVE
      AS-400之標誌），故現場勘驗之實物與證據4及證據11 具
      關連性可相互勾稽，故可證明該現場勘驗之高壓蒸汽滅菌
      器之公開日期早於系爭專利之申請日，經現場拆解實物該
      機器之排氣裝置，係包括有閥座；閥桿裝置；排氣管裝置
      ；桿座裝置；感熱膨脹推出頂桿裝置等，在構造上系爭專
      利申請專利範圍所載之構件內容、連結方式為該現場勘驗
      之實物所揭露，故該現場勘驗之實物及證據11配合證據4
      可證明系爭專利不具新穎性。又審查進步性之有無，係以
      無不具新穎性為前提，系爭專利申請專利範圍第1項既有
      不具新穎性之情事，自無再審究進步性之必要性，併予說
      明。
    8.綜上所述，系爭處分並無違法，請駁回原告之訴。
  (三)參加人主張之理由：
    1.按本件被告機關第00000000000號舉發審定書撤銷第
      000000000號新型專利，其主要理由係於94年5月19日，原
      告、被告及參加人等共同勘驗標示有「AUTO CLAVE
      AS-400」型號之高壓蒸汽滅菌器，其現場拆解該機器之排
      氣裝置，係包括有閥座；閥桿裝置；排氣管裝置；桿座裝
      置；感熱膨脹推出頂桿裝置等，系爭專利申請專利範圍所
      載之構件內容及連結方式，已為該現勘驗之實物所揭露。
      而就該現場實物之外觀及構造為觀察，應屬原舉發證據4
      型錄中「AS-400」型號之高壓蒸汽滅菌器之實品，而該型
      錄依其上所載7碼電話，應可推斷係刊行於87年以前，亦
      即早於系爭專利申請日88 年9月9日以前，因此，系爭專
      利應不具新穎性，而為撤銷專利之處分。
    2.原告起訴指謫原處分違法之理由不外如下：
      (1)原舉發證據4揭示之「AS-400」型號高壓蒸汽滅菌器圖
        片，僅有外觀，無法得知其背面的排氣裝置以及內部構
        件與現場勘驗之實物機器相符，實不具證據力。
      (2)現場勘驗之實物機器出廠銘牌為奇異筆書寫，其標示日
        期無法證明為真正。
      (3)現場勘驗之實物機器用以密封排氣裝置之止洩帶非使用
        過情形。
    3.前述原告之指謫，實難認為有理由，茲析述如下
      (1)按原處分並非直接以原舉發證據4為處分依據，而係以
        現場勘驗之實物機器拆解後之構造為主要依據，而證據
        4所揭示者為一般機器之型錄圖片，衡諸一般商業習慣
        不可能有內部構件拆解圖。然而就現場勘驗之實物機器
        正面標示型號及外觀構造，與證據4揭示之「AS-400」
        型號高壓蒸汽滅菌器圖片加以比對，二者完全相同，以
        此認定現場勘驗之實物機器即為證據4揭示之「AS-400
        」型號高壓蒸汽滅菌器，尚無違反任何證據法則。原告
        指謫證據4不具證據力，顯然對原處分理由尚有誤解。
      (2)現場勘驗之實物機器出廠銘牌為奇異筆書寫，其標示日
        期無法證明為真正乙節，按原處分並未以該銘牌作為認
        定該機器製造日期之惟一證據。以此指謫原處分，實無
        理由可言。何況現場勘驗之實物機器內部尚有一印刷之
        銘牌，其上標示之電話號亦為7碼（87年1月1日改為8碼
        ），更足見縱使單以該實物本身為觀察，亦可推斷該實
        物應係於系爭專利申請日88年9月9日前所製造。
      (3)至於原告指稱現場勘驗之實物機器用以密封排氣裝置之
        止洩帶非使用過，主要係認為使用過者應為土黃色，而
        本案現場勘驗之實物機器用以密封排氣裝置之止洩帶為
        白色，故認為應非使用過，進而認定該排器裝置係臨訟
        製作云云。惟就此止洩帶使用多久會變成土黃色乙節，
        原告竟只謂「此為一般具有水電經驗之人士即知悉之基
        本常識，無需任何證據資料佐證」其既然將此點作為主
        要起訴主張之一，即應負有舉證責任，豈能謂「無需任
        何證據資料佐證」。其實原告之主張原足證參加人並無
        任何臨訟製作之情事，蓋若止洩帶使用後即會變成土黃
        色乙節，係為一般具有水電經驗之人士即知悉之基本常
        識，則參加人若係臨訟製作該實物，豈會忽略此一重要
        細節，而讓原告有此質疑之機會。
    4.綜上所述，原處分之依據主要係來自現場實物之勘驗結果
      ，再與舉發證據4及證據11等相配合，其採證及推論過程
      均符合一般經驗及論理法則，並無任何違法可言。原告空
      言主張，難謂有理。請駁回原告之訴，以昭公允。
　　理  由
一、按「凡對物品之形狀、構造或裝置之創作或改良，而可供產
    業上利用者，得依法申請取得新型專利。」為系爭專利核准
    時專利法第97條及第98條第1項所明定。惟如「申請前已見
    於刊物或已公開使用者」，仍不得依法申請取得新型專利，
    復為同法第98條第1項第1款所明定。
二、查原告於88年9月9日以系爭專利向被告申請新型專利，經該
    局編為第00000000號審查，准予專利，並於公告期滿後，發
    給新型第159994號專利證書。嗣參加人持靜谷公司之高壓滅
    菌鍋型號AS-400型錄及其實物樣品，依核准時專利法第98
    條第1項第1款及第2項之規定，對系爭專利提起舉發。案經
    被告審查，以系爭處分為「舉發成立，應撤銷專利權」之處
    分。原告不服，提起訴願，遭訴願決定駁回仍不甘服，遂向
    本院提起本件行政訴訟之事實，有參加人專利舉發申請書及
    異議理由書、系爭專利說明書及89年5月11日專利公報、參
    加人證據4型錄及證據11實物樣品照片、原告被舉發補充答
    辯書、被告94年5月19日勘驗紀錄、系爭處分及訴願書等，
    各附原處分卷足稽，兩造主張之事實、理由及陳述，整理如
    上述。雙方主要爭執在：系爭專利有無違反核准審定時專利
    法第98條第1項第1款之規定？
三、經查：
  (一)本件系爭「高壓蒸汽滅菌鍋之排氣裝置」新型專利案，依其
    89年5月11日公告本[57]申請專利範圍：其係連接於高壓蒸
    汽滅菌鍋之內鍋排氣管端部，用以將內鍋中冷空氣排除，包
    括：
    (1)閥座，為端部各有陰螺紋之三通中空接頭，其第一端螺固
      排氣管裝置之排氣管，用以排除前述內鍋之冷空氣；第二
      端螺固桿座裝置之桿座，用以結合閥桿裝置於桿座與排氣
      管之間；第三端螺固前述滅菌鍋內鍋之排氣管端部，用以
      引進前述內鍋中冷空氣排除；
    (2)閥桿裝置，係由閥桿與圓柱形壓縮彈簧所組成，裝設於前
      述閥座內排氣管裝置與座桿裝置間，用以啟閉排氣管；前
      述閥桿係由主桿套合彈簧插合座套中空部所構成，藉前述
      圓柱形壓縮彈簧頂持定位者；
    (3)排氣管裝置，由排氣管、接套及排氣孔件所組成之中空管
      ，藉墊圈與排氣管螺固於前述閥座第一端定位，用以排出
      進入閥座之冷空氣與蒸汽；前述接套與排氣孔件之內徑大
      於前述排氣管者；
    (4)桿座裝置，為一中空桿座藉墊圈螺固於前述閥座第二端所
      構成，其在前述閥座內端容納前述閥桿後部，外端用以套
      合感熱膨脹推出頂桿裝置之感熱筒前部者；
    (5)感熱膨脹推出頂桿裝置，係由感熱筒、頂桿及固定螺母所
      組合而成，藉固定螺母與墊圈套合感熱筒螺固於前述桿座
      外端，而使容納於感熱筒中心孔中頂桿前部伸入前述閥桿
      後端中心孔定位，用以於內鍋中熱蒸汽進入前述閥座由前
      述排氣管裝置排出時，感熱筒受熱推出頂桿，頂動前述閥
      桿頂塞排氣管中心通道，使前述內鍋中為純熱蒸汽者。
  (二)參加人所舉舉發證據證據4係CHINKU MEDICAL
    INSTRUMENTS CO.,LTD（即靜谷公司）之產品型錄，揭示有
    型號AS-600、AS-400、AS-200之高壓蒸汽滅菌鍋；證據11則
    係證據4型錄中型號AS-400高壓蒸汽滅菌鍋之實物照片。證
    據6係靜谷公司被授予台北縣工業會會員證書影本；證據7係
    靜谷公司之工廠登記證影本；證據8係靜谷公司之公司執照
    影本。
  (三)而查，證據4產品型錄上靜谷公司之地址為「台北縣蘆洲鄉
    ○○路519號」，電話號碼區域號碼（02）之後只有7碼，以
    之查對中華電信公司將台北縣（市）電話改制成8碼之實施
    日期為「87年1月1日」（有中華電信公司網頁可資參照），
    因此可知證據4產品型錄之發行日期係87年1月1日之前。又
    審諸證據6，「81年7月9日」台北縣工業會會員證書，其上
    記載靜谷公司之地址為「台北縣蘆洲鄉○○路519號」，與
    證據4產品型錄上所載之靜谷公司之舊址相吻合；暨證據7，
    82年靜谷公司工廠登記證之廠址，及證據8，87年靜谷公司
    執照所載靜谷公司所在地變更為「桃園縣中壢市內定里下內
    壢44號之1」，互核一致。綜合觀察，可知證據6、7及8可證
    明證據4之公開日期早於系爭專利之申請日（即88年9月9日
    ），原告對此亦不爭執。
  (四)次查，證據11為證據4型錄中型號AS-400高壓蒸汽滅菌器機
    器之實物照片，經被告通知原告及參加人，於94年5月19 日
    派員至參加人公司現場勘驗，勘驗之實物為「型號AS-400之
    高壓蒸汽滅菌器」，勘驗結果為：(1)其外形與證據11之照片
    相符，(2)經現場拆解，其機器之排氣裝置，包括有閥座、閥
    桿裝置、排氣管裝置、桿座裝置、感熱膨漲推出頂桿裝置，
    其結構與系爭專利申請範圍所載之結構相同。有被告94年5
    月19日勘驗紀錄附原處分卷足稽。原告對實物之勘驗結果固
    表不贊同，主張該實物係因應舉發所作，並非實在等語。然
    經通知曾於71至90年間在靜谷公司任職之工程師丙○○到庭
    結證稱：「（提示：原處分卷第184頁產品實物照片？）答
    ：這是我的型號，是我研發的，是靜谷公司產品。」「（問
    ：既然是你研發，結構你清楚嗎？）答：正面有上下綠色蓋
    子，．．．背面有保險絲座及壓力調整開關及電源線出口，
    還有一個名牌貼在後面。」．．．「（問：AS-400勘驗時你
    有在旁邊嗎？）答：是我們的產品，但我不知道勘驗。
    AS-400是在75年以後才開始賣。」「（問：卷內AS-400確是
    你們的產品？）答：是我們的產品，探針型TRAP看起來是汽
    車零件，大約是75年左右的產品。」．．．審諸證人對於
    AS-400型之基本前後結構敘述相當清楚，並對AS-400型重要
    零件感熱探針TRAP裝置之改革有詳細之說明，且所述與證據
    4產品型錄及證據11實物照片所示之內容尚屬吻合，堪信其
    所稱為靜谷公司設計研發AS-400型之產品之說詞為可採，況
    證人若非AS-400型之研發者，當不可能對之有如此細部及細
    節之專業描述，是其所謂證據4 及證據11確為靜谷公司85年
    之前之產品之證詞應屬實在可採。原告雖指稱證據11之實物
    背面日期用筆書寫可以變造等語，既與查證之事實相違，自
    難憑採。
  (五)原告固訴稱證人為靜谷公司解散前之董事，現為光杏公司之
    董事，而靜谷公司董事長涂進興與參加人前董事長楊先生（
    名字不詳）具有姨丈或姑丈親戚關係等語，質疑證人證詞之
    客觀性，惟原告對此懷疑並無法提出證據以明之，已據其於
    言詞辯論時陳明並記明筆錄，是知其臆測之詞仍無法為有利
    於其主張事實之認定，況證人係經告知偽證刑罰之後始具結
    同意作證，且原告之主張縱或屬實，並非具有一定親屬關係
    者，即必定會為偏頗之證詞，原告既無法證明證人確實有為
    偏頗之證述，依上說明，自應認其對證人證詞之攻擊僅為臆
    測之詞，無法採取。從而證據4 型錄中型號AS-400之高壓蒸
    汽滅菌器，既經被告勘驗明確（如整體之外型、儀錶操控鈕
    之配置、及機器之表面皆成形有AUTO CLAVEAS-400之標誌）
    ，則該實物與證據4 及證據11即具關連性，而可互相勾稽，
    自具證明能力與證明力。
  (六)是故，本件既經被告等人在現場拆解證據4型錄及證據11實
    物照片所示之AS-400型實物機器，其結果，該機器之排氣裝
    置，係包括有：閥座、閥桿裝置、排氣管裝置、桿座裝置及
    感熱膨脹推出頂桿裝置等設計。是故，在構造上，系爭專利
    申請專利範圍所載之構件內容、連接方式，實已為現場勘驗
    之實物AS-400型機器所揭露。因之，自現場勘驗之實物、證
    據11實物照片及證據4型錄，再對照配合證據6、7及8所示之
    資料記載，已經可以證明系爭專利並不具新穎性。
四、綜上，原告所訴均委無足採，從而被告以系爭專利有違核准
    審定時專利法第98條第1項第1款之規定，而以系爭處分為「
    舉發成立，應撤銷專利權」之處分，並無違誤，訴願決定予
    以維持，亦無不合。原告徒執前詞，訴請撤銷，為無理由，
    應予駁回。
五、本件判決基礎已經明確，兩造其餘主張或陳述，與判決結果
    無影響，不再一一論述。
據上論結，本件原告之訴為無理由，爰依行政訴訟法第98條第3
項前段，判決如主文。
中　　華　　民　　國　　96　　年　 　5　　月　 10  　 日
                    第六庭審判長法　官  林  文  舟
           　　　  　　　　　　 法　官  許  瑞  助
           　　　　  　　　　　 法　官  陳  鴻  斌
上為正本係照原本作成。
如不服本判決，應於送達後20日內向本院提出上訴狀並表明上訴
理由，如於本判決宣示後送達前提起上訴者，應於判決送達後20
日內補提上訴理由書（須按他造人數附繕本）。
中　　華　　民　　國　　96　　年　 　5　　月　 15  　 日
            　　　　  　　　　　書記官  陳  清  容
